臺灣臺南地方法院刑事判決　　　　　　94年度交簡上字第29號
上　訴　人　臺灣台南地方法院檢察署檢察官
被　　　告　乙○○
上列上訴人因被告頂替案件，不服本院93年度交簡字第1293號，
中華民國93年12月15日第一審簡易判決（聲請案號：93年度偵字
第5865號），提起上訴，本院管轄第二審之合議庭判決如下：
    主  文
原判決撤銷。
乙○○意圖使犯人隱避而頂替，處拘役拾日，如易科罰金，以
佰元折算壹日。
    事  實
一、乙○○於民國（下同）93年5月30日下午4時許，與同事甲○○等人在臺南縣新市鄉某海產店聚餐飲酒後，相約前往臺南
    縣新化鎮「強強滾KTV」唱歌作樂，甲○○獨自駕駛車號HM-
    5408自小客貨車前往該KTV，乙○○則搭乘其他友人之車輛
    。嗣甲○○於同日晚間8時35分許，在臺南縣新化鎮臺19 甲
    線省道34公里處自後撞及泰籍人士YOTHAYUT THOGS（以下簡
    稱其中文姓名丙○○）所騎乘之腳踏車，致丙○○受傷倒地
    （甲○○過失傷害部分未據告訴，酒後駕車之公共危險部分
    另經本院判處有期徒刑三月確定），甲○○為避免無照駕駛
    肇事及酒後不能安全駕駛之行為遭警查獲，竟於警方到場處
    理交通事故前，聯絡乙○○前來頂替。乙○○明知上情，竟
    意圖使涉嫌酒醉無照駕車之甲○○隱避以免遭追訴公共危險
    與過失傷害罪行，俟警方到場處理上開交通事故並於同日晚
    間11時35分在台南縣警察局新化分局第五組製作第1次詢問
    筆錄時，自稱係肇事者而為甲○○頂替犯行。嗣於次日（檢
    察官聲請簡易判決處刑書誤載為同日）晚間10時50分許在同
    上單位製作第2次詢問筆錄前，始於前開頂替犯罪未經發覺
    前主動向該分局第三組（刑事組）警員自首並非實際肇事之
    人，並經警再製作第2次詢問筆錄而接受裁判。
二、案經臺南縣警察局新化分局報請臺灣臺南地方法院檢察署檢
    察官偵查起訴。
    理  由
一、前開事實，業經被告乙○○迭於第2次警詢及偵查中自白不
    諱，核與證人即同案被告甲○○於警詢供述情節相符，且與
    現場目擊證人即丙○○之同事SACHIN THAWON於警詢中證述
    丙○○係遭男姓駕駛人駕車撞傷等語吻合。並有內載被告自
    承為肇事駕駛人而接受司法警察調查之第1次警詢筆錄、新
    化分局道路交通事故當事人酒精測定紀錄表、刑法第185條
    之3案件測試觀察紀錄表、台南縣警察局舉發違反道路交通
    管理事件通知單、逮捕通知書、新化分局執行取締酒醉駕車
    車輛移置保管告知書及道路交通事故現場草圖等文件資料各
    1份在卷可稽（上述文件之受調查人或受處分人均係乙○○
    ）。本件事證明確，被告前揭頂替犯行已堪認定，應依法論
    科。
二、核被告所為，係犯刑法第164條第2項之頂替罪，被告於犯罪
    未被有偵查權之公務員或機關發覺前，向台南縣警察局新化
    分局第三組警員自首坦承犯行，進而接受裁判，應依自首之
    規定減輕其刑。原審以被告事證明確而予以論罪科刑，固非
    無見，惟被告另因違反毒品危害防制條例案件，於93年9月
    16日經臺灣高等法院高雄分院判處有期徒刑七年二月（尚未
    確定），有臺灣高等法院被告全國前案紀錄表附卷可查，並
    非「未曾受有期徒刑以上刑之宣告」之人，顯不宜於宣告緩
    刑，原審併諭知被告緩刑二年，即有未洽。檢察官上訴意旨
    ，指摘原判決宣告緩刑失當，為有理由，自應由本院撤銷改
    判。爰審酌被告為使朋友不遭刑事追訴，竟率爾頂替犯罪，
    足以使司法權無法正確行使，危害公益程度非輕，惟念被告
    於犯罪未久即自首犯行，顯見悔意，犯後態度良好等一切情
    狀，量處如主文所示之刑，並諭知易科罰金之折算標準，以
    資懲儆。
三、被告經合法傳喚，無正當理由不到庭，爰不待其陳述逕行判
    決。
據上論斷，應依刑事訴訟法第455條之1第1項、第3項、第369條
第1項前段、第364條、第371條、第299條第1項前段，刑法第164
條第2項、第62條前段、第41條第1項前段，罰金罰鍰提高標準條
例第1條前段、第2條，判決如主文。
本案經檢察官丁○○到庭執行職務
中　　華　　民　　國　　94　　年　　5 　　月　　27　　日
      　　　　　　刑事第三庭  審判長法 官  陳欽賢
                                    法 官  黃光進
                                    法 官  莊玉熙
以上正本證明與原本無異。
本件不得上訴。
中　　華　　民　　國　　94　　年　　5 　　月　　27　　日
　　　　　　　　　　　　　　　　　 書記官  陳麗雅
附錄本案論罪科刑法條：
中華民國刑法第164條
 (藏匿人犯或使之隱避、頂替罪)
藏匿犯人或依法逮捕拘禁之脫逃人或使之隱避者，處二年以下有
期徒刑、拘役或五百元以下罰金。
意圖犯前項之罪而頂替者，亦同。
